臺灣屏東地方法院交通事件裁定　　　　96年度交聲字第214號
原處分機關　交通部公路總局高雄區監理所屏東監理站
異　議　人　蕭名宏
即受處分人
上列受處分人因違反道路交通管理處罰條例案件，對於交通部公
路總局高雄區監理所屏東監理站96年10月1 日所為之處分（原處
分：屏監違字第82-V00000000、82-V00000000號）聲明異議，本
院裁定如下：
    主  文
原處分機關屏監違字第82-V00000000號裁決處分（即本院97年度
交聲字第23號）撤銷。
其餘異議（即本院96年度交聲字第214號）駁回。
    理  由
一、原處分機關略以：董對仔於民國96年6 月20日上午，騎乘車
    號LCT-527 號重型機車，沿屏東縣恆春鎮○○路段外環道（
    即墾4-1 道路）由南往北方向行駛。於同日8 時27分許，途
    經墾4-1 道路20.9公里處時，適有吳文喜（另案經判刑確定
    ）駕駛未懸掛車牌之自用小客車，自墾4-1 道路20.9公里處
    旁之無名小路由東往西方向駛出，欲右轉沿墾4-1 道路往北
    方向行駛，因疏未注意而撞上董對仔騎乘之機車，致董對仔
    人車倒地而受傷，經路人報案後，董對仔被送行政院衛生署
    屏東醫院恆春分院，再轉至恆春南門醫院急救。嗣經家屬要
    求，於同日11時10分許，搭乘由陳瑞茂駕駛之車號8M－9640
    號救護車，由南門醫院出發，經省道台17線由南往北方向行
    駛，欲轉診至屏東縣東港鎮安泰醫療社團法人安泰醫院（下
    稱安泰醫院）。於同日11時45分許，董對仔搭乘之救護車途
    經台17線佳冬路段264 公里處之林邊大橋南端與武丁路之交
    岔路口時，適受處分人即異議人蕭名宏（以下稱異議人）駕
    駛車號4222－MH號自用小貨車，沿屏東縣佳冬鄉○○路由東
    往西方向行駛，欲在該路口左轉沿台17線往南方向行駛。被
    告原應注意遵守交通號誌之指示行駛，且應注意聞有救護車
    之警號時，不論來自何方，均應立即避讓，而依當時情形，
    又無不能注意之情事，竟疏未注意，未讓救護車先行即貿然
    闖紅燈駛入交岔路口，致其駕駛之自用小貨車不慎撞及董對
    仔乘坐之救護車，造成董對仔傷勢加劇，且因另派救護車接
    送而延遲送到安泰醫院，致董對仔於到達安泰醫院前，即因
    急性硬腦膜下出血而不治死亡，因而依道路交通管理處罰條
    例第45條第1 項第11款、第61條第1 項第4 款之規定，就聞
    救護車之警號，不立即避讓或在後跟隨急駛，裁處罰鍰新台
    幣900 元，並記違規點數1 點，就違上開規定（道路交通安
    全規則第101 條第1 項第6 款）肇事致董對仔死亡部分，裁
    處吊銷駕駛執照，一年內禁考。
二、聲明異議意旨略以：異議人當時駕車沿武丁路由東往西，要
    左轉台17線，其在路口停等紅燈時，有一輛砂石車跨越武丁
    路雙黃線在其左側與其並行停等，等變綠燈時，其超越砂石
    車準備左轉，剛起步就與救護車撞上，其沒有聽到救護車警
    報器等語。
三、按「汽車駕駛人駕駛汽車違反道路交通安全規則，因而肇事
    致人死亡者，吊銷其駕駛執照」、「汽車駕駛人，曾依本條
    例其他各條規定吊銷駕駛執照者，一年內不得考領駕駛執照
    」、「聞有救護車之警號時，不論來自何方，均應立即避讓
    」，道路交通管理處罰條例第61條第1 項第4 款、第67條第
    3 項及道路交通安全規則第101 條第1 項第6 款分別定有明
    文。然查：
（一）關於違反道路交通安全規則第101 條第1 項第6 款之規定
      部分（即屏監違字第82-V00000000號裁決處分），經查：
（1）陳瑞茂駕駛之救護車，從南門醫院出發後，即有開警示燈
     及鳴笛等情，業經陳瑞茂、柯恒仔（即董對仔之女）及案
     發時在救護車上隨行之南門醫院護士潘水錦證述甚詳，而
     柯恒仔、潘水錦二人各係傷患之女及南門醫院之護士，與
     陳瑞茂並無親舊關係，衡情自無必要故意為不實之陳述。
（2）董對仔當時係因病危要緊急轉送安泰醫院急救，依常理救
     護車亦無不開啟警報器之理，故證人陳瑞茂等人所證，事
     故發生時，該救護車有開啟警報器等詞，自與常理相符，
     是異議人辯稱未聽聞警報器云云，尚無足採。
（3）異議人雖辯稱其方向是綠燈且剛起步云云，惟依陳瑞茂、
     柯恒仔及車禍當時在救護車上同車隨行之被害人家屬柯文
     正均證稱車禍當時武丁路仍是紅燈等語，且異議人自承當
     時有砂石車在其左側停等，其要超越左側停等之砂石車左
     轉等語，顯見當時在停等紅燈中之砂石車尚未起步，異議
     人即有意要搶在砂石車起步前左轉，是異議人顯有在號誌
     變換完成前搶先左轉之可能，則陳瑞茂、柯恒仔、柯文正
     指稱係異議人闖紅燈等情，自堪採信。
（4）況縱異議人起步時其方向已變為綠燈，惟依道路交通安全
     規則第101 條第1 項第6 款規定：聞有救護車之警號時，
     不論來自何方，均應立即避讓。是異議人未立即避讓而仍
     搶出左轉，以致與救護車擦撞，亦無解於其違反該避讓救
     護車義務之規定。
（5）綜上所述，異議人確有違反道路交通安全規則第101 條第1
     項第6 款規定，原處分機關因而依道路交通管理處罰條例
     第45條第11款規定所為之裁決內容要無違誤，應予維持。
     是此部分異議為無理由，應予駁回。
（二）關於因違反道路交通安全規則第101 條第1 項第6 款之規
      定，肇事致董對仔死亡而遭裁決吊銷駕駛執照，且於一年
      內禁考之部分（即屏監違字第82-V00000000號裁決處分）
      ，經查：
（1）異議人於通過上開路口時，聞救護車之警號，未即避讓仍
     執意通過該路口，致搭載董對仔之救護車不及閃避而與異
     議人所駕上開車輛撞擊等情，業經證人陳瑞茂、柯恒仔、
     柯文正、潘水錦等人於警詢及偵查中證述明確，並有現場
     圖、現場照片等在卷可憑，此部分事實應可認定，則此部
     分所應審究者，即為董對仔嗣送醫不治死亡，該結果與異
     議人之違規行為有無因果關係？亦即該死亡之結果，是否
     因異議人違反該交通規則所致？
（2）本件被害人董對仔經臺灣屏東地方法院檢察署檢察官會同
     法醫相驗結果，認其死因為車禍導致急性硬腦膜下出血死
     亡，此有該署96年度恆相字第43號相驗屍體證明書、檢驗
     報告書及相驗照片8 張在卷可稽。而依據卷附衛生署屏東
     醫院恆春分院及南門醫院於96年6 月21日所開立之診斷證
     明書記載，死者在轉送東港安泰醫院前，即已診斷出其受
     有「蜘蛛網膜下腔出血、頭皮開放性傷口，並有併發症」
     、「急性硬腦膜下出血」之傷勢，顯見前述傷勢應係被害
     人於同日稍早騎機車與吳文喜開車衝撞所致。
（3）證人潘水錦於偵查中證稱：其從南門醫院隨車護送董對仔
     到安泰醫院，董對仔是急診室的病人，到院時呈現昏迷狀
     態，電腦斷層是腦出血，家屬要求轉安泰醫院，當時車上
     有用心電圖、血壓監測器、插氣管內管接呼吸器，當時董
     對仔的血壓低，昏迷指數3 到4 ，有打強心劑及升壓劑，
     往東港途中車子被撞，司機一直按喇叭，然後聽到碰一聲
     ，右前門被撞到，董對仔仍躺在床上，外表看沒有產生新
     的傷勢，生命跡象跟之前都一樣，沒有特別變化，其自己
     沒有受傷或跌倒，家屬旁邊也沒有受傷或跌倒，司機有馬
     上叫另一部救護車來支援，約5 至10分鐘就到了，其再隨
     另一車護送病人到安泰醫院等語。另救護車司機陳瑞茂於
     偵查時亦供稱：車禍後其有到後面看，機器還有測到傷患
     的心跳，其停車呼叫另一部救護車支援運送傷患等語。參
     以卷附車號8M－9640號救護車車損照片，該救護車於本次
     事故後僅右前方車身遭到橫向擦撞而略變形，整體外觀尚
     屬完整，並無結構性損壞，而隨車之陳瑞茂、潘水錦、柯
     恒仔、柯文正4 人亦均無受傷等情狀，可知異議人前揭駕
     駛行為所生衝擊尚屬輕微，而轉送時程亦十分迅速，尚無
     明顯延擱情事發生。
（4）再本件經調取南門醫院對董對仔所開立之處方籤、急診病
     歷、陳瑞茂提供之救護車救護紀錄表等資料，經本案偵查
     中執行相驗職務之法醫師羅隆仁根據資料而於96年10月23
     日出具之相驗調查報告書記載：「一、依南門醫院病歷載
     述：病患傷勢昏迷指數3 分，其中『V 』語言反應已插管
     併呼吸器使用，依統計死亡率極高約85％。二、依南門醫
     院處方簽醫令顯示，使用Bossmin5Amp ，5 支強心劑血管
     注射，使用Dopamine2Amp，2 支升血壓劑血管注射，維持
     心跳及血壓循環運作，醫療上屬難以救治之嚴重傷害，在
     就急診前之車禍發生時，已造成不可逆之損傷。…從南門
     醫院轉診東港安泰醫院時，救護車轉介時再次車禍，筆錄
     顯示：1 、救護車人員包括司機、隨車護理人員及陪伴家
     屬無明顯傷害之跡象而造成行動不便之情事。2 、病患呼
     吸器並無脫落或拋出車外之情事或明顯二次傷害之跡證。3
     、車輛之損害並無嚴重到無法行駛，雖然另派救護車轉送
     東港安泰醫院。4 、基於上述之理由，該病患之死亡，實
     為第一次車禍造成。5 、再次轉診中之二次車禍或許會多
     少影響就診時刻，但應非主傷害。6 、外勤相驗屍體，頭
     部有嚴重外傷痕跡，併右肩、右髖、右大腿多處擦挫傷、
     瘀血，屬第一次車輛造成，亦是證明第一次車禍造成死亡
     之佐證。」可知從專業醫學角度檢視，被害人董對仔之死
     亡結果係直接肇因於第一次發生之車禍，難認救護車與被
     告之第二次擦撞有何相當因果關係。
（5）嗣經檢察官將董對仔之屏東醫院恆春分院及南門醫院病歷
     及相關檢驗報告送請國立臺灣大學醫學院附設醫院病理部
     主治醫師吳木榮教授鑑定結果，認由死者生前的臨床表徵
     和頭部電腦斷層掃瞄檢查結果分析，死者的腦實質部損傷
     極為嚴重，已呈腦死昏迷的狀態，僅靠呼吸器及藥物維持
     心跳和呼吸，為休克瀕死之狀態，死亡率幾乎達到百分之
     百。另由救護車的救護紀錄顯示，死者在發生車禍前已呈
     腦死昏迷之瀕死狀態，極為困難挽回生命，即使挽回生命
     ，亦會成為植物人，無法清醒。因此，救護車發生車禍和
     11時45分起至11分54分之間的9分鐘障礙、轉車延遲時間，
     對於死者死因並沒有實質上的重大影響。因而鑑定認為：1
     、第一次車禍所造成的頭部傷害，為死者致死的主要原因
     ，導致顱腦部損傷後腦死，兩者有時間上、醫學上、病理
     學上和法醫學上的關聯性。2 、救護車發生的第二次車禍
     ，對於死者頭部的傷害沒有實質上加重或惡化的二度傷害
     ，9 分鐘的延遲送醫時間，因腦部損傷極為嚴重，依現今
     之醫療水準，極難起死回生而完全恢復。因此救護車的第
     二次車禍和死者的死因並沒有醫學上、病理學上和法醫學
     上的關聯性，僅有時間上的巧合性。此有鑑定報告乙份在
     卷可稽。顯見異議人雖因過失與救護車發生車禍，惟僅第
     一次車禍之發生為被害人發生死亡危害之獨立原因，異議
     人之違規行為與被害人之死亡結果間並無任何相當因果關
     係，原處分機關認異議人之上開違規行為肇事，致董對仔
     死亡一節，於法容有未合，自應由本院撤銷原處分。
據上論斷，應依道路交通管理處罰條例第87條第2 項，道路交通
案件處理辦法第19條、第20條前段，裁定如主文。
中    華    民    國   100    年    4     月    12    日
                  交通法庭    法  官  莊鎮遠
以上正本證明與原本無異。
如不服本裁定應於收受送達後五日內向本院提出抗告書狀敘述抗
告之理由抗告於臺灣高等法院高雄分院。
中    華    民    國   100    年    4     月    12    日
                              書記官  鍾思賢